臺灣高雄地方法院刑事判決　　　　　　 100年度侵訴字第10號
公　訴　人　臺灣高雄地方法院檢察署檢察官
被　　　告　0000-0000.
選任辯護人　林祺祥律師
上列被告因妨害性自主罪案件，經檢察官提起公訴（99年度偵字
第24894 號），本院判決如下：
    主  文
0000-0000Z成年人故意對兒童犯乘機性交罪，處有期徒刑伍年陸
月。
    事  實
一、0000-0000Z成年人（姓名、年籍均詳卷內彌封袋，下稱甲男
    ）為0000-0000 （姓名、年籍均詳卷內彌封袋，下稱乙女童
    ）之父，2 人間具有家庭暴力防治法第3 條所定之家庭成員
    關係。詎甲男竟於民國97年7 月初某日晚間10時許，酒後（
    惟並無事證足認其辨識行為違法及依其辨識而行為等能力，
    已達全然欠缺，或顯著減低之程度）見乙女童獨自一人在渠
    等住處（地址詳卷，下稱前述住處）臥房內入睡，竟萌生對
    乙女童乘機性交之犯意，隻身進入臥室，並趁乙女童睡覺而
    毫無防備、不能抗拒之際，褪下乙女童之內褲，以其手指插
    入乙女童陰道內而為性交行為得逞，迄乙女童因感覺疼痛哭
    泣方止。嗣因乙女童將前情告知祖母（代號0000-0000A，為
    甲男之母，姓名、年籍均詳卷內彌封袋，下稱丙女）報警查
    悉全情。
二、案經高雄市政府（即改制前高雄縣政府）警察局報請臺灣高
    雄地方法院檢察署檢察官偵查起訴。
    理  由
壹、證據能力方面
一、按性侵害被害人於審判中到庭後，因身心壓力於訊問或詰問
    時無法為完全之陳述者，其於檢察事務官、司法警察官或司
    法警察調查中所為之陳述，經證明具有可信之特別情況，且
    為證明犯罪事實之存否所必要者，得為證據，性侵害犯罪防
    治法第17條第2 款定有明文。查被告甲男之辯護人固抗辯證
    人乙女童之警詢中陳述欠缺證據能力（本院審訴字卷第17頁
    參照），而證人乙女童於本院審理時，對於被告甲男曾否對
    其性侵害，或係陳稱：沒有，甚或是低頭沉默不回應，而核
    與證人乙女童前於警詢（尤第二段警詢筆錄）中具體指訴被
    告甲男之加害經過，顯有不一致之處。茲審酌於司法程序中
    ，首次以性侵害被害人身分就被害經過進行陳述，往往較具
    詳盡回憶、陳述意願之一般情狀，本院認證人乙女童於警詢
    中所為之陳述，客觀上應具有較可信之特別情況，且亦為證
    明犯罪事實存否所必要，具有證據能力。
二、又按被告以外之人於檢察事務官、司法警察官或司法警察調
    查中所為之陳述，與審判中不符時，其先前之陳述具有較可
    信之特別情況，且為證明犯罪事實存否所必要者，得為證據
    ，刑事訴訟法第159 條之2 亦規定甚明。查被告甲男之辯護
    人固抗辯證人丙女之警詢中陳述欠缺證據能力（本院審訴字
    卷第17頁參照），而證人丙女於本院審理中，對於獲悉此事
    之經過，多係回答：那麼久了，我也忘記了等語，而核與證
    人丙女於警詢中之陳述，並不吻合。茲審酌證人丙女警詢之
    供述，當時記憶自較深刻，可立即反應所知，不致因時隔日
    久而遺忘案情等節，揆諸前述說明，證人丙女於警詢中所為
    之陳述，客觀上應具有較可信之特別情況，且亦為證明犯罪
    事實存否所必要，自亦有證據能力。
三、除前已敘及證據能力之部分外，本判決有罪部分所引用之其
    餘證據資料（詳後引用之各項證據），其中係屬傳聞證據部
    分，縱無刑事訴訟法第159 條之1 至第159 條之4 或其他規
    定之傳聞證據例外情形，亦因被告甲男、辯護人、檢察官於
    本院調查證據時，明知有第159 條第1 項不得為證據之情形
    ，而未於言詞辯論終結前聲明異議。本院審酌卷內並無事證
    顯示各該陳述之作成時、地與週遭環境，有何致令陳述內容
    虛偽、偏頗之狀況後，也認為適當，依刑事訴訟法第159 條
    之5 第2 項之規定，為傳聞法則之例外，應有證據能力。
貳、實體方面
一、訊據被告甲男固坦言其為乙女童之父，惟矢口否認有何乘機
    性交犯行，辯稱：我只曾於97年間，因需幫乙女童洗澡，才
    會碰觸乙女童之下體，但是我絕對沒有將手指插入乙女童之
    陰道內，且一直以來都是由丙女陪伴乙女童睡覺，我不可能
    趁乙女童睡覺時，乘機對乙女童為性行為云云（本院審訴字
    卷第15、17頁）。經查：
  (一)被告甲男為乙女童之父，且均與丙女、乙女童之2 位妹妹共
    同居住在前述住處，惟平日僅有乙女童之大妹與被告甲男同
    睡一個房間，乙女童則與阿嬤、小妹睡在另一個房間各節，
    為被告甲男坦言在卷，且經證人乙女童、丙女證述明確，自
    堪採信。
  (二)被告雖以首揭情詞置辯而否認犯行。惟查：
  1.被害人在公訴程序中具有證人適格即證人能力；而證人係指
    在他人之訴訟案件中，陳述自己所見所聞具體事實之人，為
    證據之一種，有其不可替代性。又單一證人之供述證據，固
    須以補強證據證明其確與事實相符，然茲所謂之補強證據，
    並非以證明犯罪構成要件之全部事實為必要，倘其得以佐證
    供述所見所聞之犯罪非虛構，能予保障所供述事實之真實性
    ，即已充分。又得據以佐證者，雖非直接可以推斷該被告之
    實施犯罪，但以此項證據與證人之指認供述綜合判斷，如足
    以認定犯罪事實者，仍不得謂其非補強證據（最高法院96年
    度臺上字第2161號、95年度臺上字第4219號判決意旨參照）
    ，合先指明。
  2.證人乙女童前於99年7 月8 日第一段警詢中證稱：「女警問
    ：你今天來這邊要跟警察阿姨講什麼事情？…」、「女童答
    ：爸爸」、「女警問：你剛剛要說爸爸的事情對不對，那爸
    爸什麼事情？」、「女童答：打人」、「社工問：…爸爸除
    了打你之外，有沒有你不喜歡的？…有沒有摸你啊？」、「
    女童答：有」、「社工問：爸爸是摸你哪裡？…你會不好意
    思說是不是？沒關係，這裡兩個都是警察姊姊…這裡三個人
    都是女生，還有你，四個人都是女生，然後你看門是關著的
    ，所以你不用不好意思，我們可以跟姊姊講，好，爸爸是摸
    你哪裡？」、「女童答：尿尿那裡」、「女警問：你記不記
    得爸爸什麼時候摸你尿尿那裡？那時候你讀幼稚園小班、中
    班還是大班？」、「女童答：小班」、「女警問：那你記不
    記得那時候是白天還是晚上？」、「女童答：晚上」、「女
    警問：有覺得熱熱的嗎？還是比較冷的時候…？」、「女童
    答：放暑假」、「社工問：…爸爸什麼時候摸你的，那時候
    在做什麼？」、「女童答：我在睡覺」、「女警問：爸爸摸
    你尿尿那裡，你會不會覺得痛痛的，還是那個覺得還好不會
    痛，有沒有什麼感覺？」、「女童答：痛痛的」、「女警問
    ：那爸爸不是沒有跟你一起睡嗎？那…」、「女童答：他跑
    進房間」、「女警問：…那阿嬤那時候…在哪裡？」、「女
    童答：在樓下」、「女警問：所以你本來在睡覺對不對，然
    後爸爸就怎麼樣？」、「女童答：就去摸」、「女警問：就
    去摸喔，那時候妹妹有在旁邊嗎？」、「女童答：沒有」、
    「社工問：那妹妹呢？」、「女童答：妹妹在爸爸的房間」
    、「社工問：在幹嘛？」、「女童答：看電視」、「女警問
    ：爸爸摸你尿尿那裡有摸幾次？」、「女童答：一次」、「
    女警問：那爸爸摸你尿尿那邊的時候，你有沒有聞到身上有
    酒的味道啊？」、「女童答：有」等語明確，業經受命法官
    當庭勘驗女童第一段警詢光碟無訛，並製有勘驗筆錄（本院
    訴字卷第22至30頁）在卷可稽。嗣證人乙女童進又於同日之
    第二段警詢中，明確證稱：「女警問：阿姨問你，你說爸爸
    有摸你尿尿那裡對不對（女童點頭），那爸爸是怎樣摸，他
    的手是整隻手摸，還是用一支手指頭摸？還是…」、「女童
    答：一支（女童手比出食指）」、「女警問：一支喔，那怎
    樣摸的，你表演給阿姨看（社工掀起人形玩偶裙子，女童伸
    手摸人形玩偶的下體），這樣子喔（女童點頭）…那那時候
    爸爸有沒有把你內褲脫掉，有沒有脫？」、「女童答：有（
    女童點頭）」、「社工問：爸把有脫你內褲嗎？（女童點頭
    ）」、「女警問：知道什麼是內褲？」、「社工問：內褲是
    哪一件，跟阿姨說。」、「女童答：這一件（女童摸人形玩
    偶的內褲）」、「社工問：那他有脫掉嗎？（女童點頭）」
    、「女警問：他有把你內褲脫掉喔（女童點頭），那爸爸有
    沒有脫他自己褲子？」、「女童答：沒有（女童搖頭）」、
    「女警問：…那你剛剛說爸爸是用一支手指頭嗎？」、「女
    童答：對（女童點頭）」、「女警問：…那他手指頭有沒有
    差到你尿尿的地方裡面（女童點頭），有沒有放進去（女童
    點頭），還是只有在外面這樣摸而已？」、「女童答：插進
    去」、「女警問：有插進去嗎？」、「社工問：你確定嗎？
    （女童點頭）還是你不是很知道？」、「女警問：如果不記
    得，你就說不記得，如果有插進去才說有喔」、「社工問：
    如果你不知道，就說不知道」、「女童答：嗯」、「女警問
    ：那有沒有，有沒有插進去，還是不知道，忘記了？」、「
    女童答：有插進去」、「社工問：你有沒有哭？」、「女童
    答：有（女童點頭）」、「女警問：有，你有哭很大聲嗎？
    （女童點頭）有喔，那有很痛嗎？（女童點頭）」、「女警
    問：…你是說小班的時候嗎（女童點頭），是什麼時候？」
    、「女童答：小班」、「女警問：小班的時候，爸爸摸的（
    女童點頭）。那你都沒有跟別人講喔，你有沒有跟別人講？
    」、「女童答：沒有（女童搖頭）」、「女警問：你有跟誰
    講？」、「女童答：跟阿嬤講」、「社工問：這是小班的事
    情對不對（女童點頭）…小班的時候不是很久了（女童點頭
    ），啊你現在怎麼還記的這些事情？」、「女童答：不知道
    （女童聳聳肩）」、「女警問：…那你現在還會不會常常想
    到，會不會想到這些事情？」、「女童答：會（女童點頭）
    」、「女警問：…你那天跟阿嬤講話怎麼講的？」、「女童
    答：說很痛」、「女警問：你有沒有跟阿嬤說哪裡很痛？」
    、「女童答：說尿尿那裡」等語綦詳，亦經受命法官當庭勘
    驗女童第二段警詢錄影光碟無訛，並製有勘驗筆錄（本院訴
    字卷第50至54頁）在卷可稽。
  3.本院經核前述問答過程，就封閉式問題，乙女童原不乏捨女
    警預擬之數項選擇，自行提供不同答案之是例，另對於開放
    性之問題，也都能切題提供明確之回應，復同時作出與口語
    回答相一致之手勢或點、搖頭等表情，且證人乙女童於同日
    警詢中，尚曾明確表示「（問：爸爸有把你抱起來嗎？答：
    ）沒有」、「（問：…有沒有摸你ㄋㄟㄋㄟ那邊？答：）沒
    有」、「（問：有沒有摸…便便那裡？答：）沒有」、「（
    問：爸爸有沒有叫你摸他？答：）沒有」，再由證人即陪同
    乙女童製作警詢筆錄之社工於本院審理中明確證稱：我於99
    年7 月8 日經指派前往乙女童安置地點接送乙女童前往警局
    時，才第一次接觸到乙女童，之前並未接觸本案，對於案情
    並不清楚，因為本個案是適用減述程序，所以製作完第一段
    警詢筆錄後，會循例等待承辦檢察官檢視筆錄並指明缺漏部
    分，接續製作第二段警詢筆錄，當天等待的期間，是由我單
    獨陪同乙女童在警局沙發區觀看卡通影片，並沒有提到案情
    ，而製作第二段警詢筆錄之過程中，當乙女童提到被告有脫
    下其內褲將手指插入等情時，因為那是我第一次聽到乙女童
    為此等陳述，所以我才進而向乙女童確認其應答之真意。根
    據我的歷來擔任社工之經驗，類似乙女童這類年紀小的被害
    人，記憶往往是有限的，對於特定語彙的意義也未必全然理
    解，是故對於問話不見得可以回答的很清楚、明確，但如果
    不是實際經歷過，小孩子不會憑空杜撰沒有發生過的事，反
    之，如果確曾親身體驗過，即使是變換詢問方式，還是有辦
    法做出相關陳述（本院訴字卷第61至62頁），暨卷附高雄市
    政府社會局家庭暴力及性侵害防治中心100 年5 月4 日函所
    檢送乙女童輔導報告（本院訴字卷第74至76頁）所記載：乙
    女童能清楚描述（被告之）動作行為，而乙女童不善於隱藏
    秘密，對於生活中發生過的事情，都會在寄養期間主動陳述
    各等語，已可排除證人乙女童僅係單純附和問話不解其意，
    抑或是憑藉幻想，甚為取悅詢問者，而隨口應答等疑慮。況
    被告甲男及證人乙女童乃係父女，彼此關係至親，且乙女童
    年紀甚幼，若非係按自己之親身經歷如實進行陳述，豈無誣
    指父親以手指插入自己陰道之理？佐以證人丙女迭於警詢及
    偵查審理中證稱：我幫二孫女洗澡時（即乙女童之大妹），
    二孫女表示尿尿的地方會疼痛，我進而問二孫女「爸爸（指
    被告甲男，下同）幫你洗澡時，有沒有摸你尿尿的地方？」
    二孫女答稱「有時候有，有時候沒有」，我深怕大孫女乙女
    童也會相同的遭遇，才會在之後主動問乙女童「爸爸有沒有
    用手指伸進你尿尿的地方？」乙女童答稱「有一次」同時做
    出以手指伸進下體的動作，乙女童還提到他當時痛哭了，但
    是被告兇著表示「哭什麼，不准哭」，我問乙女童為何之前
    不說，乙女童表示不敢說，乙女童平常會怕被告甲男，看到
    我要出門都要跟著我，連在住處內都要黏著我等語（偵卷第
    9 至10、25至27頁），迄於本院審理中猶證稱：乙女童有說
    過爸爸摸他一次，摸尿尿的地方，很痛，乙女童之後很怕爸
    爸，都緊黏著我（本院訴字卷第63至64頁），亦即乙女童本
    案案發之前，確曾有過明顯畏懼父親即被告甲男，並轉而高
    度依賴祖母即丙女，務須隨同丙女一起外出，即使是在住處
    內亦始終緊黏丙女之重大改變。末被告前於99年7 月14日之
    首次警詢中，原不諱言：「（問：…你有沒有幫大女兒…洗
    澡…？答：）有」、「（問：…你有沒有…你現在住的地方
    …洗澡時用手指伸入他的下體…？答：）那是洗澡為了幫他
    洗」、「（問：…你想想看有沒有？答：）有啊」、「（問
    ：…為什麼要伸進去…？答：）要清洗」、「（問：…你總
    共…摸、伸進去幾次？答：）一次而已」、「（問：…時間
    是多久…？答：）2 年前的事情」、「（問：2 年前就是97
    年的幾月份？答：）差不多6 、7 月份」、「（問：…你想
    一下那時候小孩放暑假沒，放暑假就是7 月份了？答：）好
    像放了」、「（警問：放暑假了…放多久了…？答：）7 月
    初那邊吧」、「（問：…那晚上幾點？答：）差不多10點那
    邊」、「（問：…你有沒有在你住那邊，用手指伸入…大女
    兒的下體，不是洗澡喔，我現在不是說洗澡喔，是在屋內有
    沒有摸過他…？答：）有」、「（問：…你為什麼會伸進去
    ？為什麼在家沒幫他洗澡時會伸進去摸，用手指伸進去摸他
    下體？答：）可能喝酒的那個…」、「（問：…總共幾次？
    答：）一次而已」、「（問：…時間多久…？答：）差不多
    2 年前」、「（問：2 年前的何時？是不是你幫他洗澡的前
    後左右…還是同一天？答：）應該同一天」等語綦詳，經本
    院受命法官當庭勘驗被告之警詢錄音確認無訛，並製有勘驗
    筆錄存卷可憑（本院訴字卷第11至14頁），苟無其情，被告
    焉有編纂自己曾於97年7 月初之某日晚間10時許，在前述住
    處，於非為乙女童洗澡之情況下，酒後以手指插入乙女童之
    陰道內一情，徒陷自己於對親生幼女性交得逞不名譽重罪之
    理？又豈能恰核與證人乙女童之首揭證述內容相互吻合？益
    徵證人乙女童首揭證述及被告甲男就其曾於非為乙女童洗澡
    之情況下，酒後以手指插入乙女童陰道內一次之前述自白，
    均合於事實，可資採信，則被告甲男確曾於97年7 月初某日
    晚間10時許，酒後（惟並無事證足認被告甲男斯時辨識行為
    違法及依其辨識而行為等能力，已達全然欠缺，或顯著減低
    之程度）見乙女童獨自一人在前述住處臥房內入睡，乃隻身
    入內，褪下乙女童之內褲，並以其手指插入乙女童陰道內，
    迄乙女童因感覺疼痛哭泣方止等事實，亦堪明認，被告自偵
    訊起空言否認犯行，係屬飾卸之詞，要非實在，不足採信。
  4.至證人乙女童固曾於第一段警詢中另陳稱：「女警問：…爸
    爸有沒有把手放到你的內褲裡面…？」、「女童答：不知道
    」、「社工問：…會不會痛痛？」、「女童答：不會」、「
    女警問：…你有沒有問他身體有酒的味道？」、「女童答：
    沒有」、「女警問：…爸爸有沒有講什麼？」、「女童答：
    沒有」、「女警問：那你有沒有哭？」、「女童答：沒有」
    、「女警問：…你有沒有跟爸爸講？」、「女童答：有…我
    說很痛」云云（本院訴字卷第26、31、29頁）；及於本院審
    理中到庭證稱：「（問：之前你爸爸在你睡覺時，有沒有碰
    你或做你不喜歡的行為？答：）有」、「（問：當時發生的
    事情為何？答：）忘記了」、「（問：你…之前有到過警察
    局去做筆錄？答：）有」、「（問：…當時去做筆錄講什麼
    事情？答：）不記得」、「（問：…你之前在警察局有說過
    爸爸在你睡覺時…摸你，是否有這件事？答：）沒有」、「
    （問：你在警察局為何要這樣說？答：）忘記了」、「（問
    ：你之前在警察局時有說爸爸在你睡覺時…還有脫你的內褲
    ，是否真的有這樣的事情？）沉默兩分鐘未回應」、「（問
    ：你是否不敢講？）沉默兩分鐘後僅答嗯」、「（問：你現
    在想回答了嗎？）搖頭」、「（問：爸爸平常有沒有喝酒？
    答：）有」、「（問：他喝了酒有沒有做什麼你不喜歡的事
    情？答：）沒有」、「（問：他喝了酒之後有沒有到過你和
    阿嬤一起睡覺的房間？答：）沒有」、「（問：你現在有比
    較習慣你…待的位置了嗎？）沒有回答」、「（問：還是會
    怕嗎？答：）會」、「（問：剛剛不想回答的問題…現在有
    想要講了嗎？）低頭不回答」（本院訴字卷第58至60頁），
    而俱核與證人乙女童首揭證述內容（即段落2.所引用之證述
    內容），並不相同，且證人乙女童早自首次警詢起，即已無
    法清楚回憶、陳述其向丙女報告之完整經過。惟茲經本院將
    乙女童送請高雄市立凱旋醫院實施心理衡鑑結果，顯示乙女
    童目前整體智能表現落在中下智能程度之範圍，一般實用性
    的知識、一般字詞的知識、語言理解及表達、運用語言累積
    知識為其弱勢能力，對社會情境的理解及判斷、對環境中事
    物細節的察覺、二度空間視覺的分析及建構能力為其優勢能
    力，推估乙女童正確陳述及回應其所能理解問題的能力無礙
    ，而乙女童於該院門診時說法同為「爸爸有脫他的褲子，他
    會痛也有哭」等語，又乙女童於警詢時對於遭爸爸撫摸等過
    程可以清楚陳述，對於製作警詢筆錄前數日方與阿嬤談及此
    事之過程則無法明確陳述，應係一般人對於負面事件記憶比
    較深刻，尤其是性侵創傷壓力事件會比一般生活事件讓人印
    象深刻，有該院100 年8 月10日鑑定書存卷可憑（卷內彌封
    袋）。又在第一、二段警詢過程中，詢問人對於相似問題，
    具有採用引導式及封閉型問句之別，且警詢前後問句也相不
    一致，尤其以乙女童之記憶力尚無法完全記得細節，因此造
    成乙女童前後證述內容不一致；而乙女童於審理中呈現對於
    關鍵問題保持沉默等情形，研判可能是乙女童害怕爸爸被處
    罰導致進退等故而不敢陳述，亦有該院100 年9 月8 日高市
    凱醫成字第1000007927號函（本院訴字卷第87頁）可按。準
    此，應認證人乙女童於第一段警詢中所陳述之不一致部分，
    及其於本院審理中之相關證述（含沉默不回應部分），均尚
    無足動搖證人乙女童首揭證述內容（即段落2.所引用之證述
    內容）之憑信性，更不足執為被告甲男並未將手指插入乙女
    童陰道內之認定。
  5.另就醫學而言，處女膜中央存有一小孔，大小約可容手指進
    出，故如僅以手指頭插入陰道，未必會造成處女膜破裂，驗
    傷時亦無法查知，從而驗傷診斷書上記載「處女膜無明顯外
    傷」並不當然表示從未有外力進入陰道內，有長庚醫療財團
    法人高雄長庚紀念醫院99年11月2 日（99）長庚院高字第9A
    0878號函可按（偵卷第29頁），是以卷附該院99年7 月5 日
    受理疑似性侵害事件驗傷診斷書（卷內彌封袋）所載：乙女
    童處女膜完整無陳舊性損傷一情，亦無足資為被告甲男並未
    將手指插入乙女童陰道內之有利論據至明。
  (三)綜上所述，被告甲男所辯並非實在，其確曾於97年7 月初某
    日晚間10時許，酒後見乙女童獨自一人在前述住處臥房內入
    睡，乃隻身入內，褪下乙女童之內褲，並以其手指插入乙女
    童陰道內，而對乙女童性交得逞，罪證明確，應依法論科。
二、論罪科刑：
  (一)按家庭暴力者，謂家庭成員間實施身體或精神上不法侵害之
    行為；又家庭暴力罪者，謂家庭成員間故意實施家庭暴力行
    為而成立其他法律所規定之犯罪；家庭暴力防治法第2 條第
    1 款、第2 款分別著有明文。查被告甲男為乙女童之父，業
    據2 人陳明在卷，是以2 人間乃具有家庭暴力防治法第3 條
    所規定之家庭成員關係，而被告甲男對於乙女童犯乘機性交
    罪，已屬家庭成員間實施身體上不法侵害之行為，即為家庭
    暴力防治法第2 條第1 款之家庭暴力，且構成刑法上之乘機
    性交罪，惟因家庭暴力防治法關於家庭暴力罪並無罰則之規
    定，是以應依刑法乘機性交罪等規定予以論罪科刑，合先指
    明。
  (二)按上訴人深夜侵入室內，乘被害人熟睡，登床伏身摸乳及褪
    褲腰，其目的非在猥褻而係圖姦，因被害人驚醒呼叫未達目
    的，應負對於婦女乘其與心神喪失相類之情形，不能抗拒而
    姦淫未遂罪責，與其無故侵入住宅，又有方法結果之關係，
    應從較重之妨害風化未遂罪處斷（最高法院48年臺上字第91
    0 號判例意旨參照），質言之，對於已入睡而不能反抗之被
    害人為性交者，應成立刑法第225 條第1 項之乘機性交罪甚
    明。又被害人若已入睡，顯即陷於「不能抗拒」之狀態，而
    無從對於性交行為表達不予同意之意思，尚不應其實際年紀
    之長幼而稍有區別，本為眾所周知，而最高法院99年度第7
    次刑事庭會議決議意旨，最終既係以被害人實際年齡之長幼
    ，作為得否表達「不同意」之認定準據，並進而決定論罪法
    條之適用，顯見該決議討論之範疇，自始未將被害人已然入
    睡而不能反抗之情形包括在內，是以該決議意旨於本案應尚
    無適用之餘地。其次，被告甲男為本案行為時已係成年人，
    而被害人乙女童則屬兒童及少年福利法第2 條所稱之兒童，
    有被告甲男及被害人乙女童各自之年籍資料在卷可憑（卷內
    彌封袋），被告甲男竟故意對被害人乙女童為乘機性交之犯
    行，則核被告甲男所為，乃係犯兒童及少年福利法第70條第
    1 項前段、第225 條第1 項之成年人故意對兒童犯乘機性交
    罪，並依該條項之規定加重其刑，始符聯合國「兒童權利公
    約」（西元1990年9 月2 日生效）第19條第1 項所定：「簽
    約國應採取一切立法、行政、社會與教育措施，防止兒童（
    該公約所稱『兒童』係指未滿十八歲之人）…遭受身心脅迫
    、傷害或虐待、遺棄或疏忽之對待以及包括性強暴之不當待
    遇或剝削」之意旨，以及「公民與政治權利國際公約」第24
    條第1 項：「每一兒童應有權享受家庭、社會和國家為其未
    成年地位給予的必要保護措施…」、「經濟社會文化權利國
    際公約」第10條第3 項：「應為一切兒童和少年採取特殊的
    保護和協助措施…」等規定所揭櫫保障兒童之意旨，並能兼
    顧罪刑法定原則，檢察官誤認被告應係構成刑法第222 條第
    1 項之罪，尚有未合，惟本案之社會基本事實相同，本院自
    當變更起訴法條予以審理。
三、本院審酌被告甲男為被害人乙女童之父，2 人間具有一等直
    系血親之至親關係，詎被告甲男不思妥適照顧乙女童，竟為
    滿足自身性慾，乘乙女童入睡之機會，以手指伸入乙女童之
    陰道內而予性交得逞，侵害乙女童之身體自主權，並對乙女
    童之心理造成難以抹滅之永久性傷害，誠屬不該。惟念被告
    甲男前於警詢中，尚知坦認犯行，及本案之犯罪手法雖核屬
    性交手段，畢竟不若以陰莖甚或是其他硬物強行插入陰道內
    等性交手段之惡性重大。末並斟酌被告甲男前於89、95年間
    ，屢因酒醉駕車之公共危險案件遭查獲，最終均遭判刑，有
    臺灣高等法院被告前案紀錄表（附於卷內彌封袋）可按，暨
    其擔任臨時工，工作不固定，有錢就會買酒喝，及乙女童現
    已無明顯之創傷症候群症狀（卷內彌封袋所附高雄市立凱旋
    醫院鑑定書參照）等一切情狀，爰量處如主文所示之刑，以
    示警懲。
據上論斷，應依刑事訴訟法第299 條第1 項前段、第300 條，家
庭暴力防治法第2 條第2 款，兒童及少年福利法第70條第1 項前
段，刑法第225 條第1 項，判決如主文。
本案經檢察官張貽琮到庭執行職務。
中    華    民    國   100    年    11    月    8     日
                  刑事第一庭  審判長法  官  黃三友
                                    法  官  陳億芳
                                    法  官  莊珮吟
以上正本證明與原本無異。
如不服本判決應於收受判決後10日內向本院提出上訴書狀，並應
敘述具體理由。其未敘述上訴理由者，應於上訴期間屆滿後20日
內向本院補提理由書(均須按他造當事人之人數附繕本)「切勿逕
送上級法院」。
中    華    民    國   100    年    11    月    8     日
                                    書記官  鍾淑美
◎附錄本案所犯法條：
《兒童及少年福利法第70條第1 項》
成年人教唆、幫助或利用兒童及少年犯罪或與之共同實施犯罪或
故意對其犯罪者，加重其刑至二分之一。但各該罪就被害人係兒
童及少年已定有特別處罰規定者，不在此限。
《刑法第225 條第1 項》
對於男女利用其精神、身體障礙、心智缺陷或其他相類之情形，
不能或不知抗拒而為性交者，處3 年以上10年以下有期徒刑。